【裁判字號】    98,簡上,388
【裁判日期】    990323
【裁判案由】    詐欺
【裁判全文】
臺灣臺南地方法院刑事判決             98年度簡上字第388號
上  訴  人  丁○○
即  被  告
上列上訴人即被告因詐欺案件，不服中華民國98年11月30日本院
98年度簡字第2851號第一審判決（聲請簡易判決處刑案號：98年
度偵字第14323號），提起上訴，本院判決如下：
    主      文
上訴駁回。
    事  實
一、丁○○已預見倘交付其所申辦之金融機構帳戶提款卡及密碼
    予不詳人士，可能遭詐欺集團成員利用作為詐欺取財犯罪之
    工具，竟仍基於縱果遭利用亦不違背其本意之幫助詐欺取財
    之不確定故意，於民國98年8月6日，在不詳地點，將其所申
    設之國泰世華商業銀行成功分行帳號000000000000號帳戶之
    提款卡及密碼交付予真實姓名、年籍不詳，綽號「偉哥」之
    成年男子，欲交換偽造之國民身分證及全民健康保險卡各1
    張（涉嫌偽造文書部分另經臺灣臺中地方法院判決確定）。
    嗣「偉哥」及其所屬之詐騙集團成員即意圖為自己不法之所
    有，於98年8月7日，分別以網路購物付款方式有誤為由，要
    求甲○○、乙○○及戊○○依指示匯款，致上開3人陷於錯
    誤，分別於98年8月7日晚間7時40分許、8時29分許及8時31
    分許匯入新臺幣（下同）29987元、29989元及29987元至丁
    ○○之上開帳戶內。嗣經甲○○、乙○○及戊○○3人報警
    處理，始悉上情。
二、案經臺南縣警察局永康分局報請臺灣臺南地方法院檢察署檢
    察官偵查後聲請簡易判決處刑。
    理  由
一、本判決下列引用之證據資料，有關傳聞證據部分，業經檢察
    官及被告同意作為本案證據使用，本院審酌該等證據作成時
    之情況，無何取證之瑕疵或其他不當情事，依刑事訴訟法第
    159條之5第1項之規定，具有證據能力，合先敘明。
二、訊據被告丁○○對其於98年8月6日申辦上開帳戶後隨即將系
    爭帳戶之提款卡暨密碼等物交付予真實姓名、年籍不詳，綽
    號「偉哥」之成年男子等情固均坦承，惟矢口否認有何幫助
    詐欺之犯行及犯意，辯稱：當初是因為要找工作，對方即綽
    號「偉哥」之人要求被告交付金融機構帳戶提款卡及密碼等
    ，故伊是在不知情之情況下交付帳戶資料。此外，被害人等
    證詞，僅能用以證明被告之系爭帳戶遭人使用於詐欺財物，
    無法證明告有幫助詐欺之意圖，是尚無積極證據可證明被告
    有幫助詐欺之不確定故意云云。惟查：
（一）上開帳戶確係被告於98年8月6日所開立且隨即交付予真實
      姓名、年籍不詳，綽號「偉哥」之成年男子等情，除業經
      被告供述在卷（本院卷第24頁參見）外，並有國泰世華商
      業銀行成功分行函附開戶及資金往來交易明細資料（警卷
      第14-17頁）在卷可佐，而被害人被害人甲○○、乙○○
      及戊○○確係於遭詐騙集團成員施以詐術後始陷於錯誤，
      而分別依指示存入款項至被告之上開帳戶等情，亦經被害
      人等於警詢時指述明確，復有國泰世華銀行存摺影本（警
      卷第11頁）、自動櫃員機交易明細（警卷第12-13頁）等
      在卷可稽，足認詐欺集團成員確有於上揭時間利用被告之
      系爭帳戶詐騙上揭多位被害人之財物無疑。
（二）又被告雖稱其係為求職而交付置辯，惟查：被告年滿30歲
      ，且自承前曾從事2年之保全工作、也曾任職過便利超商
      等（本院卷第24頁參見），是其並非全無工作經驗之人，
      惟其竟對於求職之公司究竟為何名稱、公司地點在何處等
      情均不清楚，亦不瞭解求職時何以須交付金融帳戶資料之
      情況下，即遽以交付上開帳戶之提款卡暨密碼予對方（本
      院卷第24頁參見），已顯屬可疑。再者，衡諸常情，一般
      人倘果真係因求職時因疏忽遭人利用而交付提款卡及密碼
      等物後，於聯絡不上發現受騙後，應會馬上報警，並向銀
      行辦理掛失止付提款卡及變更密碼，以確保自身之權益，
      然被告卻自承發現後並沒有去掛失提款卡及變更密碼（本
      院卷第24頁參見），而被告無正當理由，竟捨此不為，亦
      顯與常情事理不符，是其上開所辯，自屬難以採信。
（三）次查，被告於偵訊中即已自承：伊於98年8月申辦系爭國
      泰世華銀行之帳戶之用途，是欲與一名綽號「偉哥」之男
      子交換假的身分證及健保卡使用，是因一位綽號「白毛」
      的男性朋友主動提出說有賺錢方法，看伊有無興趣，即要
      伊提供帳戶換假證件，因為伊不是「偉哥」他們集團的人
      ，故需要伊拿帳戶作為抵押他們才願意相信伊，故伊一開
      始以為該帳戶是為抵押用等語（偵查卷第9至10頁參見）
      ，此外，被告果於98年8月31日因持偽造之身份證件開設
      金融機構帳戶而為警查獲等情，亦經臺灣臺中地方法院以
      98年度簡字第1129號判處有期徒刑5月確定，有判決書1份
      在卷可稽，是可見被告當初確並非是為謀職而在不知情之
      狀態下交付帳戶之提款卡及密碼，而是清楚知悉真實姓名
      、年籍不詳，綽號「偉哥」、「白毛」等人為可提供假證
      件之犯罪集團成員，卻仍欲與之交換假證件，始同意交付
      系爭之帳戶提款卡及密碼等情，應堪認定。
（四）再查金融存摺係事關個人財產權益之保障，其專有性甚高
      ，除非本人或與本人親密關係者，難認有何理由可自由流
      通使用該存摺，一般人均有妥為保管及防止他人任意使用
      之認識，且該等專有物品如落入不明人士手中，而未加以
      闡明正常用途，極易被利用為與財產犯罪有關之犯罪工具
      ，此為一般人依通常生活認知所易於體察之常識，而有犯
      罪意圖者，非有正當理由，竟徵求他人提供帳戶，客觀上
      可預見其目的，係供為某筆資金之存入後再行領出之用，
      且該筆資金之存入及提領過程係有意隱瞞其流程及行為人
      身分曝光之用意，一般人本於一般認知能力均易於瞭解（
      最高法院93年度臺上字第31號判決意旨參照），是金融存
      摺、金融卡因其高度專有性，倘有不明之金錢來源，甚而
      攸關個人法律上之責任，除非本人、與本人具有信賴關係
      或其他特殊原因，難認有何流通使用之可能；縱使特殊情
      況偶有交付他人使用之需，亦必然深入瞭解用途及合理性
      後，再行提供以使用，方符常情。又有犯罪意圖者，不使
      用自己之帳戶，而要求他人提供帳戶，客觀上可預見其目
      的，係供為某筆資金之存入，後再行領出之用，且該筆資
      金之存入及提領過程係有意隱瞞其流程或避免行為人身分
      曝光之用意，一般人本於一般認知能力均甚易於瞭解。而
      一般犯罪集團常以向不特定人收購或租用金融帳戶存摺之
      方法而從事如同本案之詐欺犯罪模式，報章、雜誌、電視
      亦常有報導。被告為成年人，顯非無社會經驗之人，足認
      被告已預見其提供所申辦之帳戶提款卡及密碼予真實姓名
      、年籍均不詳，製造假證件之綽號「偉哥」成年男子，可
      能將被其所屬之犯罪集團作為詐欺等犯罪之工具使用，竟
      仍交付之，顯然其對於其所交付之該帳戶，最後縱確遭人
      用以詐欺犯罪等情，亦不違背其本意，是其確有幫助他人
      犯詐欺取財罪之不確定犯罪故意甚明。是本件事證明確，
      被告犯行，自堪以認定。
三、核被告所為，係犯刑法第30條第1項、第339條第1項之幫助
    詐欺取財罪。又被告是以提供交付帳戶之提款卡及密碼之方
    式幫助他人實行詐欺取財之犯罪行為，為幫助犯，爰依刑法
    第30條第2項之規定，按正犯之刑減輕之。是原審以本件事
    證明確，認被告所為，係犯刑法第30條第1項、第339條第1
    項之幫助詐欺取財罪，並以被告以一提供帳戶行為，幫助詐
    欺集團詐欺被害人等3人，為想像競合犯，應從一重論處，
    並已詳細審酌被告犯罪之動機、目的，所為等同助長犯罪，
    其行為已對社會交易安全產生負面影響，且增加政府查緝此
    類犯罪之困難，並因此導致被害人受有財產上之損失，及斟
    酌其犯後否認犯行之態度等一切情狀，量處被告有期徒刑5
    月，並諭知如易科罰金，以新台幣1千元折算1日，核其認事
    用法均無違誤，量刑亦稱妥適，被告上訴意旨仍執前詞，否
    認犯罪，指摘原判決不當，其上訴為無理由，應予駁回。
四、據上論斷，應依刑事訴訟法第455條之1第1項、第3項、第
    368 條，判決如主文。
本案經檢察官丙○○到庭執行職務。
中    華    民    國    99    年    3     月    23    日
                  刑事第八庭  審判長法  官  洪士傑
                                    法  官  蘇碧珠
                                    法  官  林臻嫺
以上正本證明與原本無異。
本件不得上訴。
                                    書記官  洪培綺
中    華    民    國    99    年    3     月    23    日
附錄法條
中華民國刑法第339條
意圖為自己或第三人不法之所有，以詐術使人將本人或第三人之
物交付者，處 5 年以下有期徒刑、拘役或科或併科 1 千元以下
罰金。以前項方法得財產上不法之利益或使第三人得之者，亦同
。
前二項之未遂犯罰之。

司法院資訊處製作；財團法人民間司法改革基金會備份。
